【裁判字號】    91,易,1109
【裁判日期】    920124
【裁判案由】    偽造文書等
【裁判全文】
臺灣臺北地方法院刑事判決                        九十一年度易字第一一九號
    公  訴  人  臺灣臺北地方法院檢察署檢察官
    被      告  甲○○  男  四.
右列被告因偽造文書等案件，經檢察官聲請以簡易判決處刑（九十一年度偵字第四八
一五號），本院認不宜逕以簡易判決處刑，改依通常程序審理，判決如左：
    主  文
甲○○行使偽造私文書，足以生損害於公眾及他人，處有期徒刑陸月，如易科罰金，
以參佰元折算壹日。
如附表所示之照片及署押均沒收。
    事  實
一、甲○○於民國八十八年十二月間某日，在台北縣中和市南勢角某寺廟附近草叢中
    ，拾獲涂國仁（已改名為丁○○）所有、於八十八年八月間某日所遺失之汽車駕
    駛執照一張；復於八十九年六月間某日，在台北市○○○路與松江路口恩主公廟
    前，拾獲乙○○所有、於同年一月間某日所遺失之汽車駕駛執照及車牌號碼ＲＩ
    Ｅ─四０八號機車行車執照各一張；又於九十年間某日，在台北縣新店市○○街
    某便利商店附近，拾獲丙○○所有之國民身分證一張，均意圖為自己不法之所有
    ，基於侵占遺失物之概括犯意，於拾獲之後將上開證件均據為己有，且先後於拾
    獲涂國仁、乙○○證件後數日內之不詳日期，在其台北縣新店市○○街五九之三
    號三樓住處房間內，將上開拾獲之涂國仁汽車駕駛執照、乙○○駕駛執照換貼自
    己之照片加以變造，足以生損害於真正名義人涂國仁、乙○○，及監理機關對於
    汽車駕駛執照管理之正確性。甲○○於八十九年四月二十一日上午四時許，騎乘
    ＡＨＪ─０八一號重型機車，行經台北縣中和市○○路一百九十二號前，因酒後
    駕車經測試超過酒精濃度標準，為警攔停取締，恐遭舉發受罰，竟出示前開變造
    之涂國仁汽車駕駛執照供當時執行取締勤務之台北縣警察局中和分局警員林鈺翔
    掣發台北縣警察局北縣警交字第Ｃ00000000號舉發違反道路交通管理事
    件通知單，並在該通知單之收受通知聯者簽章欄內偽簽「徐國仁」（應為「涂國
    仁」之誤寫）之署名一枚，表示「徐國仁」已收受該通知單，及在酒精濃度測試
    單上被測人欄內偽造「徐國仁」之署名及指印各一枚，表示為「徐國仁」本人接
    受酒精濃度測試，嗣將上開通知單及酒精濃度測試單交還執勤警員收執辦理，足
    以生損害於涂國仁、「徐國仁」及警察、監理機關對於取締交通違規事件之正確
    性。迨九十年十月四日下午四時四十分許，甲○○在台北市○○街○段六十二號
    前，為台北市政府警察局萬華分局武昌街派出所警員盤查時，出示前開變造之乙○○汽車駕駛執照供警檢查身分，足以生損害於乙○○，惟為警識破，另在其身
    上扣得前揭變造之涂國仁汽車駕駛執照一張、乙○○機車行車執照及丙○○國民
    身分證各一張。
二、案經丁○○（即涂國仁）訴由台北市政府警察局萬華分局報告台灣台北地方法院
    檢察署檢察官偵查起訴及台灣板橋地方法院檢察署檢察官移送併辦。
    理  由
一、訊據被告甲○○對右揭事實供承不諱，核與被害人涂國仁、乙○○及丙○○之父
    鄭財情在警訊時指陳其上開汽車駕駛執照、機車行車執照及國民身分證等證件遺
    失之情節相符，復有交通部公路總局台北區監理所板橋監理站九十一年七月二日
    0000000000一號函檢附台北縣警察局北縣警交字第Ｃ0000000
    0號舉發違反道路交通管理事件通知單及前開酒精濃度測試單影本各一紙在卷可
    憑，及涂國仁、乙○○所有遭變造之汽車駕駛執照各一張、乙○○機車行車執照
    一張扣案可稽，與丙○○國民身分證影本一紙附卷可查（該國民身分證正本業經
    鄭財情於警詢後領回），足見被告之自白確與事實相符，本件事證明確，被告犯
    行堪以認定，應予依法論科。
二、按交通部製發之汽車駕駛執照係屬刑法第二百十二條所定品行能力服務相類證書
    之一種，一經他人換貼相片冒用，足以影響監理機關對駕駛執照之管理及本人身
    分之正確性。核被告甲○○先後侵占涂國仁、乙○○、丙○○遺失之汽車駕駛執
    照、機車行車執照及國民身分證後，以換貼自己照片之方式變造涂國仁、乙○○
    之汽車駕駛執照並持以行使，足生損害於涂國仁、乙○○及監理機關對駕駛執照
    管理之正確性，復於為警取締交通違規時，在舉發通知單收執聯內及酒精濃度測
    試單上被測人欄內分別偽造「徐國仁」之署押後，交還取締員警收執，顯然就該
    通知單及酒精濃度測試單之內容有所主張，表示由「徐國仁」本人收受該通知單
    及接受酒精濃度測試之意，有使人誤信其為「徐國仁」真正署押之虞，足生損害
    於涂國仁、「徐國仁」及警察、監理機關對於取締交通違規事件之正確性，核其
    所為分別係犯刑法第三百三十七條侵占遺失物罪、同法第二百十六條、第二百十
    二條行使變造特種文書罪及同法第二百十六條、第二百十條行使偽造私文書罪。
    台灣板橋地方法院檢察署檢察官就被告行使變造涂國仁汽車駕駛執照之移送併辦
    部分，與被告前開其他犯行有裁判上一罪之關係，本院自應併予審究。被告前後
    三次侵占遺失物、二次變造特種文書及行使變造特種文書之犯行，時間相隔非遠
    ，方法均屬無殊，觸犯構成要件相同之罪名，顯係基於概括犯意為之，應依連續
    犯之規定論以一罪，並加重其刑。被告同時在前揭舉發通知單收執聯內及酒精濃
    度測試單上被測人欄內偽造「徐國仁」之署押共三枚（簽名二枚及指印一枚），
    為接續犯，只論以一個偽造署押行為。被告在舉發通知單及酒精濃度測試單上偽
    造「徐國仁」之署押為偽造私文書之部分行為，且其變造特種文書及偽造私文書
    之低度行為，分別為其行使變造特種文書及行使偽造私文書之高度行為所吸收，
    均不另論罪。另被告於本院訊問時供承其撿到三次證件都是想在交通違規受罰時
    拿出來給警察開單使用等語（見本院九十二年一月十日訊問筆錄），是其所犯上
    開三罪間，有方法結果之牽連關係，應依刑法第五十五條牽連犯之規定，從一重
    以刑法第二百十六條、第二百十條行使偽造私文書罪論處。爰審酌被告前開犯罪
    之動機、手段、所生危害及犯後坦承犯行，態度良好等一切情狀，量處如主文所
    示之刑，並諭知易科罰金之標準。末查，扣案如附表編號一、二所示汽車駕駛執
    照上換貼之被告照片二張，係屬被告所有供其犯罪所用之物，業據被告供承在卷
    ，併依刑法第三十八條第一項第二款之規定宣告沒收。另如附表編號三、四所示
    舉發通知單上及酒精濃度測試單上偽造之「徐國仁」署押共三枚，有使人誤信其
    為「徐國仁」真正署押之虞，應依同法第二百十九條之規定宣告沒收。至前開涂
    國仁、乙○○所有遭變造之汽車駕駛執照及舉發通知單、酒精濃度測試單本身，
    既非被告所有，亦無同法第三十八條第一項各款所定情形，爰不另為沒收之諭知
    ，附此敘明。
據上論斷，應依刑事訴訟法第四百五十二條、第二百九十九條第一項前段、刑法第五
十六條、第二百十六條、第二百十條、第二百十二條、第三百三十七條、第五十五條
、第四十一條第一項前段、第三十八條第一項第二款、第二百十九條、罰金罰鍰提高
標準條例第一條前段、第二條，判決如主文。
本案經檢察官吳建輝到庭執行職務。
中      華      民      國    九十二    年      一      月    二十四    日
                                    臺灣臺北地方法院刑事第七庭
                                        法  官  邱光吾
附表：
一、變造之涂國仁汽車駕駛執照上之甲○○照片壹張。
二、變造之乙○○汽車駕駛執照上之甲○○照片壹張。
三、台北縣警察局北縣警交字第Ｃ00000000號舉發違反道路交通管理事件通
    知單上偽造之「徐國仁」署押壹枚。
四、酒精濃度測試單上偽造之「徐國仁」署押貳枚（含偽造之「徐國仁」署名一枚、
    指印一枚）。
如不服本判決，應於判決送達後十日內，向本院提出上訴狀。
右正本與原本無異。
                                        書記官  劉英芬
中      華      民     國     九十二    年      一      月    二十八    日
附錄本案論罪科刑法條全文：
刑法第三百三十七條：
意圖為自己或第三人不法之所有，而侵占遺失物、漂流物或其他離本人所持有之物者
，處五百元以下罰金。
刑法第二百十二條：
偽造、變造護照、旅券、免許證、特許證及關於品行、能力、服務或其他相類之證書
、介紹書，足以生損害於公眾或他人者，處一年以下有期徒刑，拘役或三百元以下罰
金。
刑法第二百十條：
偽造、變造私文書，足以生損害於公眾或他人者，處五年以下有期徒刑。
刑法第二百十六條：
行使第二百十條至第二百十五條之文書者，依偽造、變造文書或登載不實事項或使登
載不實事項之規定處斷。


司法院資訊處製作；財團法人民間司法改革基金會備份。
